【裁判字號】    98,訴,439
【裁判日期】    980304
【裁判案由】    毀棄損壞
【裁判全文】
臺灣臺中地方法院刑事判決          98年度訴字第439號
公  訴  人  臺灣臺中地方法院檢察署檢察官
被      告  乙○○
                    國民
選任辯護人  劉  喜  律師
上列被告因毀棄損壞案件，經檢察官提起公訴（97年度偵字第26
825號），被告於準備程序中就被訴事實為有罪之陳述，經告以
簡式審判之旨，並聽取意見後，本院合議庭裁定由受命法官依法
獨任進行簡式審判程序判決如下：
    主  文
乙○○毀壞他人建築物，處有期徒刑陸月，如易科罰金，以新臺
幣壹仟元折算壹日。
    事  實
一、乙○○與甲○○為友人關係，甲○○自民國（下同）91年7
    月5日起，以每年租金新臺幣（下同）40,000元之代價向乙
    ○○之父廖德海承租土地（臺中市○○區○○段466（屬財
    政部國有財產局所有）、467（屬廖德海所有）、471（起訴
    書誤為472，屬財政部國有財產局所有）地號，面積為約220
    坪），並在上搭設鐵皮建築物（門牌號碼：台中市○○區○
    ○路45巷202之3號），作為寵物管理場所。嗣因甲○○於租
    約到期（原租約到期日為96年7月4日，嗣再延長租約到97年
    6月30日。）後，遲不搬遷。乙○○雖明知坐落承租土地上
    未辦理保存登記之鐵皮建築物為甲○○所有，惟因甲○○已
    與承包拆除者何世賢以總價135,000萬元（約定由何世賢給
    付甲○○）簽立建物拆除契約，然因其後發現前開臺中市○
    ○區○○段第471號土地係屬財政部國有財產局所有，甲○
    ○乃於97年9月25日書寫申請書向財政部國有財產局臺灣中
    區辦事處提出准予承租，而仍遲不拆除該建物；且土地出售
    予他人，急待辦理過戶及點交手續，一時情急，竟仍基於毀
    損之犯意，於97年10月5日上午8時許，僱用不知情之工人數
    名，以挖土機將甲○○所有之鐵皮建築物拆除，而致令不堪
    用，足以生損害於甲○○。
二、案經甲○○訴由臺中市警察局第六分局報請臺灣臺中地方法
    院檢察署檢察官偵查起訴。
    理  由
一、按除被告所犯為死刑、無期徒刑、最輕本刑為三年以上有期
    徒刑之罪或高等法院管轄第一審案件者外，於前條第一項程
    序進行中，被告先就被訴事實為有罪之陳述時，審判長得告
    知被告簡式審判程序之旨，並聽取當事人、代理人、辯護人
    及輔佐人之意見後，裁定進行簡式審判程序，刑事訴訟法第
    二百七十三條之一第一項定有明文。本件被告所犯係死刑、
    無期徒刑、最輕本刑為三年以上有期徒刑以外之罪，其於準
    備程序中就被訴事實為有罪之陳述，且經審判長告知被告簡
    式審判程序之旨，並聽取公訴人及被告、辯護人之意見後，
    本院合議庭認為適宜而裁定由受命法官獨任進行簡式審判程
    序，合先敘明。
二、現行刑事訴訟法為保障被告之反對詰問權，排除具有虛偽危
    險性之傳聞證據，以求實體真實之發現，於該法第一百五十
    九條第一項明定被告以外之人於審判外之言詞或書面陳述，
    除法律有規定者外，不得作為證據。是被告以外之人於審判
    外之陳述，除有同條第二項之除外情形，或符合同法第一百
    五十九條之一至第一百五十九條之五，或其他法律有特別規
    定得為證據之情形者外，自不採為論罪之依據。簡式審判程
    序，貴在審判程序之簡省便捷，檢察官指出之證據方法，只
    要被告及辯護人無異議，即可使用，縱或是被告以外之人在
    審判外之陳述，亦得作為證據，是刑事訴訟法第一百五十九
    條第二項規定；「法院以簡式審判程序，不適用之」；第二
    百七十三條之二規定：「簡式審判程序之證據調查，不受第
    一百五十九條第一項…規定之限制」，是於簡式審判程序，
    有關傳聞證據之證據能力限制規定自無適用之餘地，合先敘
    明。
三、訊據被告乙○○對於上揭事實坦承不諱，核與告訴人甲○○
    所指訴及證人廖德海證述情節相符，並有員警職務報告、裝
    修工程估價單、捷揚保全股份有限公司銷貨單、建物拆除契
    約、土地租賃契約書、房屋租賃契約書、告訴人甲○○於97
    年9月25日向財政部國有財產局臺灣中區辦事處提出准予承
    租之申請書、承租國有非公用不動產申請書各1份、土地登
    記簿謄本3份、現場照片28張等在卷足憑。足認被告乙○○
    自白，核與事實相符，堪予採信，事證至臻明確，被告乙○
    ○犯行洵堪認定。
四、按刑法上所謂建築物，係指上有屋面，周有門壁，足以蔽風
    雨，通出入，並適於起居者而言，圍牆不包括在內；又刑法
    第353條第1項之毀壞他人建築物罪，必須毀壞建築物之重要
    部分，足致該建築物之全部或一部失其效用，始能成立（最
    高法院71年度台上字第1823號、94年度台上字第484號判決
    意旨參照）。查本件告訴人所有遭毀損之鐵皮屋，四面有牆
    且有裝設屋頂，客觀上足以遮蔽風雨且適於居住，而經被告
    毀損後已不堪使用，此有現場照片28張在卷足證。是核被告
    乙○○所為，係犯刑法第353條第1項之毀損建築物罪。被告
    乙○○僱用不知情之工人數名觸犯本罪，屬間接正犯。爰審
    酌被告乙○○犯罪之動機係因告訴人甲○○已與承包拆除者
    何世賢以總價135,000萬元（約定由何世賢給付告訴人甲○
    ○）簽立建物拆除契約，然因告訴人甲○○其後發現前開臺
    中市○○區○○段第471號土地係屬財政部國有財產局所有
    ，告訴人甲○○乃於97年9月25日書寫申請書向財政部國有
    財產局臺灣中區辦事處提出准予承租，而仍遲不拆除該建物
    ；且前揭土地出售予他人，急待辦理過戶及點交手續，一時
    情急，暨不諳法令規定而誤觸刑章，情有可原，犯罪之目的
    、手段、被告品行尚佳，並無不良前科，此有台灣台中地方
    法院檢察署刑案資料查註紀錄表一份在卷可按、所生危害及
    犯罪後坦認罪愆，頗具悔意，然犯罪後雖欲以高於告訴人委
    託承包拆除者何世賢拆除建物所可得之代價135,000萬元之
    高價250,000元與告訴人為民事和解，惟為告訴人所拒絕，
    陳明需以1,500,000元始願和解，而無法和解成立等一切情
    狀，量處如主文所示之刑，並諭知易科罰金之折算標準，以
    資懲儆。
據上論斷，應依刑事訴訟法第二百九十九條第一項前段、第二百
七十三條之一第一項、刑法第三百五十三條第一項、第四十一條
第一項前段，判決如主文。
中    華    民    國    98    年    3     月    4     日
                            刑事第四庭法  官  洪俊誠
以上正本證明與原本無異。
如不服本判決，應於判決收受送達後10日內向本院提出上訴狀，
上訴於臺灣高等法院臺中分院（並應敘述具體上訴理由及檢附繕
本）。上訴書狀如未敘述上訴理由，應於上訴期間屆滿後20日內
補提上訴理由書於本院（均須按他造當事人之人數附具繕本）「
切勿逕送上級法院」。
                                      書記官  蕭榮峰
中    華    民    國    98    年    3     月    4     日
附錄論罪科刑實體法條文：
刑法第353條（毀壞建築物、礦坑、船艦罪）：
毀壞他人建築物、礦坑、船艦或致令不堪用者，處6月以上5年以
下有期徒刑。
因而致人於死者，處無期徒刑或7年以上有期徒刑，致重傷者，
處3年以上10年以下有期徒刑。
第1項之未遂犯罰之。


司法院資訊處製作；財團法人民間司法改革基金會備份。
